【裁判字號】    95,台上,3108
【裁判日期】    950608
【裁判案由】    違反毒品危害防制條例
【裁判全文】
最高法院刑事判決            九十五年度台上字第三一０八號
    上  訴  人  甲○○
                        （另案在台灣台中監獄執行中）
    選任辯護人  李慶松律師
上列上訴人因違反毒品危害防制條例等罪案件，不服台灣高等法
院台中分院中華民國九十四年十二月二十八日第二審判決（九十
四年度上訴字第二二五三號，起訴案號：台灣台中地方法院檢察
署九十四年度偵緝字第九二七、九四０、九四一號），提起上訴
，本院判決如下：
    主  文
原判決關於違反槍砲彈藥刀械管制條例部分撤銷，發回台灣高等
法院台中分院。
其他上訴駁回。
    理  由
壹、發回部分（即違反槍砲彈藥刀械管制條例部分）：
本件原判決認定上訴人甲○○於民國九十二年七、八月間，在台
中縣大甲鎮順天國中附近，自綽號「東迪」之成年男子處，取得
具有殺傷力之仿轉輪手槍製造之改造手槍一把（下稱系爭改造手
槍），即未經許可無故持有之，並於取得當日，在台中縣清水鎮
○○路五九二之一號周信宏住處，將系爭改造手槍轉讓予周信宏
（另案審理），嗣於九十三年三月十九日為警查獲等情，因而維
持第一審論處上訴人未經許可，轉讓可發射子彈具有殺傷力之改
造手槍罪刑部分之判決，駁回上訴人就該部分在第二審之上訴，
固非無見。
惟查審理事實之法院，對於案內與待證事實有重要關係，而應依
法調查之證據，倘未依法調查或雖已調查而未調查明白，即與證
據未經調查無異，如率行判決，其判決當然為違背法令。原判決
認定上訴人轉讓系爭改造手槍予周信宏等情，係以上訴人之自白
及證人周信宏於警詢及偵查時之供述為憑。然按轉讓者，必出讓
者有將自己享有之事物、權利讓與他人之意，始足當之。查周信
宏於警詢及檢察官偵查時均陳稱：系爭改造手槍係上訴人至彼住
處打撞球，離開時忘記帶走，事後上訴人曾經向彼索取，但彼避
不見面，所以系爭改造手槍一直存放彼處等語（見偵字第六二八
七號偵查卷第一二頁第六至十行、第二八頁倒數第一至四行、第
四０頁倒數第五行至第四一頁第四行）。倘周信宏所述屬實，則
上訴人有無將系爭改造手槍轉讓予周信宏之意，即非無疑。是有
關轉讓系爭改造手槍一事，除上訴人之自白外，仍有待調查其他
補強證據以佐證之。乃原審未予調查明確，逕認上訴人有上開違
反槍砲彈藥刀械管制條例犯行，殊嫌速斷，併有調查未盡及適用
證據法則不當之違背法令。上訴意旨指摘原判決該部分違背法令
，尚非全無理由，應認原判決關於違反槍砲彈藥刀械管制條例部
分有撤銷發回更審之原因。
貳、駁回部分（即販賣第一級毒品、轉讓第二級毒品及變造國民
身分證部分）：
一、販賣第一級毒品、轉讓第二級毒品部分：
按刑事訴訟法第三百七十七條規定，上訴於第三審法院，非以判
決違背法令為理由，不得為之。是提起第三審上訴，應以原判決
違背法令為理由，係屬法定要件。如果上訴理由書狀並未依據卷
內訴訟資料，具體指摘原判決不適用何種法則或如何適用不當，
或所指摘原判決違法情事，顯與法律規定得為第三審上訴理由之
違法情形，不相適合時，均應認其上訴為違背法律上之程式，予
以駁回。上訴人就販賣第一級毒品、轉讓第二級毒品部分上訴意
旨略稱：（一）由證人廖國良於原審之證詞，足證上訴人並未主
動向廖國良、陳偉民表示要賣第一級毒品海洛因，而係彼等主動
拿錢給上訴人去買，上訴人僅將買來的海洛因拿取一些做為酬勞
而已。至於上訴人在偵審中供述有販賣營利云云，係因上訴人長
期施用海洛因等毒品，精神狀況已有減損所致，此亦可由上訴人
對獲利情節供述不一得知。原審對此未詳加調查，即認上訴人有
販賣海洛因犯行，有應於審判期日調查之證據而未予調查之違誤
。（二）證人廖國良於檢察官訊問時指稱：第二級毒品安非他命
是買海洛因所附送的等語，可見上訴人之販賣第一級毒品與轉讓
第二級毒品間，有方法結果之牽連關係，應僅從一重之販賣第一
級毒品罪論處，原判決予以分論併罰，亦有適用法則不當之違背
法令云云。
惟查證據之取捨、證據證明力之判斷，及事實有無之認定，為事
實審法院之職權，茍其取捨、判斷及認定，並不違反經驗法則及
論理法則，即不容任意指為違法而執為第三審適法之上訴理由。
原判決認定上訴人(一)基於販賣第一級毒品海洛因營利之概括犯意
，自九十二年十月間某日起至同年十二月下旬某日止，連續在台
中縣外埔鄉○○路仁美巷十三號二樓租屋處，以每次一公克新台
幣（下同）四千元之售價，販賣海洛因予廖國良四次；又以每次
一公克之量，價格分別為四千元、四千五百元、五千元，售予陳
偉民三次；復自九十二年十一月底某日起至同年十二月下旬某日
止，連續在上開租屋處及台中縣大甲鎮○○路、五福街口附近等
處，以每次六千元之售價，販賣海洛因予楊富淞七次，平均每零
點二公克可賺取二百元之利潤；(二)另基於轉讓第二級毒品甲基安
非他命之概括犯意，自九十二年十月間某日起至同年十二月下旬
某日止，連續在上開租屋處，無償提供其所有甲基安非他命予廖
國良、陳偉民施用，每人各三次，每次數量足供施用一、二次等
情，係依據上訴人之供述，證人廖國良、陳偉民、楊富淞之證詞
，卷附法務部調查局鑑定通知書、內政部警政署刑事警察局鑑驗
通知書，及扣案海洛因（驗餘淨重二三點四四公克）、甲基安非
他命（驗餘淨重五點二二公克）、電子磅秤、夾鍊袋、記帳簿等
證據資料，為綜合之判斷；並以第一審漏未認定販賣及轉讓之次
數及數量，有所未洽，因而撤銷第一審關於販賣第一級毒品及轉
讓第二級毒品部分之判決，改判仍論處上訴人連續販賣第一級毒
品及連續轉讓第二級毒品罪刑（二罪分論併罰），已詳敘其調查
證據之結果及證據取捨並認定事實之理由。所為論斷，均有卷存
證據資料可資覆按，並無採證或認定事實違背經驗法則或論理法
則，或有理由不備、理由矛盾或其他違背法令之情形。再查：（
一）按販賣毒品與轉讓毒品之區別，在於行為人主觀上是否具有
「營利」之意圖，倘於有償讓與他人之初，係基於營利之意思，
並已著手實施，自屬販賣行為，並不以販賣者主動兜售抑或被動
出售而異其結果。原判決已敘明上訴人所為販賣海洛因予廖國良
、陳偉民、楊富淞之數量及價格，應從其最有利之標準計之，並
就認定上訴人係基於營利意圖所為之得心證理由，詳予論述（見
原判決第四頁理由一(二)），並無查證未盡或理由欠備之違誤。至
於證人廖國良於原審所證彼係主動向上訴人購買等詞，縱屬真實
，原不影響上訴人有販賣第一級毒品事實之認定；又上訴人究係
圖得賺取差價或圖得拿取一部分海洛因施用，亦無礙其有營利意
圖之認定。上訴意旨（一）所陳云云，均於販賣第一級毒品之判
決主旨不生影響，自非適法之第三審上訴理由。（二）證人廖國
良於檢察官訊問時固曾述及：「安非他命是買海洛因所附送的」
等語（見偵緝字第九二七號偵查卷第五０頁倒數第二行）。然查
證人廖國良於原審詰問時，已證稱彼曾向上訴人購買四至五次海
洛因，上訴人亦曾轉讓三至四次安非他命給彼施用，因量很少所
以不用錢等語（見原審卷第七二頁第十五至二一行）；又上訴人
於原審亦供承安非他命係因廖國良有請過伊，伊才回請等語（見
原審卷第七二頁倒數第二至三行），原審因認上訴人所犯轉讓第
二級毒品部分係另行起意所為，應與販賣第一級毒品部分分別論
處，亦難謂與卷內證據資料不符或有適用法則不當之違誤。上訴
意旨就販賣第一級毒品、轉讓第二級毒品部分，顯非依據卷內訴
訟資料指摘原判決有何具體違背法令之情形，徒憑己見，就原審
採證認事職權之適法行使，及原判決已明白論斷之事項，任意指
摘，核與法律規定得為第三審上訴理由之違法情形，不相適合。
上訴人就販賣第一級毒品、轉讓第二級毒品部分之上訴為違背法
律上之程式，應予以駁回。
二、變造國民身分證部分：
按刑事訴訟法第三百七十六條所列各罪之案件，經第二審判決者
，不得上訴於第三審法院，法有明文。又上訴未聲明為一部者，
視為全部上訴，同法第三百四十八條第一項亦有明定。查上訴人
不服原判決，於九十五年一月十一日提起第三審上訴，其中上訴
人變造國民身分證所犯刑法第二百十二條變造特種文書罪部分，
核屬刑事訴訟法第三百七十六條第一款之案件，依首開說明，既
經第二審判決，自不得上訴於第三審法院。上訴人竟復對於變造
國民身分證部分提起上訴，顯為法所不許，應予以駁回。
據上論結，應依刑事訴訟法第三百九十五條前段、第三百九十七
條、第四百零一條，判決如主文。
中    華    民    國  九十五  年    六    月    八    日
                      最高法院刑事第九庭
                          審判長法官  陳  正  庸
                                法官  賴  忠  星
                                法官  王  居  財
                                法官  林  開  任
                                法官  林  立  華
      本件正本證明與原本無異
                                      書  記  官
中    華    民    國  九十五  年    六    月   十四   日
                                                      Y


司法院資訊處製作；財團法人民間司法改革基金會備份。
